【裁判字號】    90,上易,2104
【裁判日期】    900626
【裁判案由】    違反公司法
【裁判全文】
臺灣高等法院刑事判決                            九十年度上易字第二一四號
    上  訴  人  臺灣臺北地方法院檢察署檢察官
    被      告  甲○○
右上訴人因被告違反公司法案件，不服臺灣台北地方法院九十年度易字第七五八號，
中華民國九十年四月十二日第一審判決（起訴案號：臺灣台北地方法院檢察署九十年
度偵字第一八０一號）提起上訴，本院判決如左：
    主  文
上訴駁回。
    理  由
一、公訴意旨略以：被告甲○○係設於台北市○○○路○段一六七號一樓福利達商業
    有限公司之負責人，明知該公司未經主管機關核准經營賭博性電動玩具業務，竟
    自民國八十九年一月初起，擅自經營上開業務，違反公司法之公司不得經營登記
    範圍以外之業務之規定，迄九十年二月三日晚上九時五十分許，為警在上址當場
    查獲；案經台北市政府建設局函送偵辦，因認被告甲○○涉有違反公司法第十五
    條第三項、第一項之公司不得經營登記範圍以外之業務規定云云。
二、按案件曾經判決確定者，應諭知免訴之判決，刑事訴訟法第三百零二條第一款定
    有明文。又訴訟上所謂一事不再理之原則，關於實質上一罪或裁判上一罪，均有
    其適用，參照最高法院六十年台非字第七七號判例。
三經查：被告甲○○自八十九年一月初起，在台北市○○○路○段一六七號一樓「福
  利達」便利商店之公眾得出入場所內，設置賭博性電動機具「小瑪琍」二台，基於
  概括之犯意，連續與不特定之人賭博財物，嗣於同年二月三日二十一時五十分許，
  為警在上址當場查獲，並扣得賭博性電動機具二台及機具內之賭資新台幣一萬三千
  五百八十元之涉犯刑法第二百六十六條第一項前段之賭博罪犯行，業經台灣台北地
  方法院簡易庭於八十九年六月二十日以八十九年度北簡字第一０九二號簡易判決判
  處被告罰金二千五百元確定，有該案偵查、執行卷宗封面影本、簡易判決書及台灣
  高等法院檢察署刑案紀錄簡覆表等件附卷可參（見原審卷第九頁至第十之六頁）。
  本件公訴人認被告甲○○係設於台北市○○○路○段一六七號一樓「福利達」商業
  有限公司負責人，明知該公司經核准登記之所營事業項目為便利商店業、醫療器材
  零售業、乙類成藥零售業、菸酒零售業（飲酒店業務除外），且明知公司不得經營
  登記範圍以外之業務，竟違反公司法之規定，自八十九年一月初起，經營登記範圍
  以外之擺設賭博性電動機具「小瑪琍」之業務，迄同（原審誤載為九十）年二月三
  日二十一時五十分許，為警在上址當場查獲之違反公司法第十五條第三項、第一項
  規定之犯行，其犯罪時間、地點均與前揭已判決確定之賭博罪之犯罪時間、地點相
  同，而其行為則均為擺設賭博性電動機具「小瑪琍」與不特定賭客對賭，是本件公
  訴人起訴被告違反公司法第十五條第三項、第一項規定之以賭博性機具與不特定賭
  客對賭之經營登記範圍以外業務之犯行，與前揭業經判決確定之被告涉犯賭博罪犯
  行，顯係刑法上一行為觸犯數罪名之想像競合犯，雖被告所犯賭博罪犯行，其擺放
  賭博性電動機具「小瑪琍」與他人對賭之行為因屬多次且可得分割而論以連續犯，
  然此認定並不影響其與違反公司法規定之經營登記範圍以外之業務之本件犯行具有
  刑法第五十五條前段之想像競合關係。準此，本件既與台灣台北地方法院八十九年
  度北簡字第一０九二號確定判決所認定之賭博罪犯行間有想像競合犯之裁判上一罪
  關係，應為前開確定判決既判力效力所及，原審依前揭法條規定，不經言詞辯論，
  逕為諭知免訴之判決，經核並無不合。檢察官上訴意旨，以被告所犯上開二罪，犯
  意各別，行為互殊，應分論處罰為由，指摘原判決不當，惟依前所述，其上訴尚難
  認有理由，應予駁回，並不經言詞辯論為之。
據上論斷，應依刑事訴訟法第三百六十八條，第三百七十二條，判決如主文。
中    華    民    國    九十  年      六      月      二十六            日
                              臺灣高等法院刑事第二十四庭
                                  審判長法  官  陳  貽  男
                                        法  官  李  世  貴
                                        法  官  陳  憲  裕
右正本證明與原本無異。
不得上訴。
                                        書記官  劉  育  妃
中    華    民    國      九十    年      六        月      二十八      日


司法院資訊處製作；財團法人民間司法改革基金會備份。
